【裁判字號】    96,訴,10316
【裁判日期】    970318
【裁判案由】    侵權行為損害賠償
【裁判全文】
臺灣臺北地方法院民事判決             96年度訴字第10316號
    原      告  乙○○
    被      告  甲○○
    訴訟代理人  謝生富律師
上列當事人因被告傷害案件，經原告提起刑事附帶民事訴訟，請
求侵權行為損害賠償事件，經本院刑事庭裁定移送前來，本院於
中華民國97年3月4日言詞辯論終結，判決如下：
    主  文
被告應給付原告新台幣貳萬零柒佰捌拾元。
原告其餘之訴駁回。
訴訟費用由被告負擔百分之一，餘由原告負擔。
本判決第一項得假執行。但被告如以新台幣貳萬零柒佰捌拾元為
原告預供擔保，得免為假執行。
原告其餘假執行之聲請駁回。
    事實及理由
一、按訴狀送達後，原告不得將原訴變更或追加他訴，但擴張或
    減縮應受判決事項之聲明者，不在此限，民事訴訟法第255
    條第1項第3款定有明文。查本件原告於民國96 年8月10日起
    訴時請求被告給付新台幣（下同）1,801,450元，嗣於97年1
    月15日將請求金額減縮為1,800,780元（見本院卷第57 頁）
    ，揆諸前開規定，應予准許，合先敘明。
二、原告起訴主張：伊與被告均係台北市西寧市場攤販，伊擔任
    西寧市場攤販自治會（下稱自治會）總務，被告則擔任財務
    。而被告於96年5月3日上午11時17分許，在台北市○○○路
    4 號自治會會議中，因不滿伊質詢問題，雙方發生口角，被
    告竟徒手拉扯並毆打伊，致伊受有右前臂3 處抓傷等傷害（
    長約10公分、7公分及1公分），而被告傷害罪行經本院刑事
    庭96年度易字第1860號及臺灣高等法院（下稱高本院）96年
    度上易字第2535 號判處罰金2萬元確定在案。伊因傷支付醫
    療費780元外，精神亦遭受亟大刺激，痛苦萬分，受有100萬
    元之非財產上損害，另被告自事發之後，多次教唆黑道到伊
    攤位咆哮並口出穢言，致伊生意一落千丈，受有80萬元營業
    損失。爰依民法第184條第1 項前段、第193條及第195條第1
    項之規定，請求被告如數賠償等情。並聲明：(一)被告應給付
    原告1,800,780元。(二)願供擔保聲請宣告假執行。
三、被告則以：本件係因雙方在上開時、地自治會開會時，意見
    不合而發生口角，原告拍桌叫囂挑釁伊到外面打架，但伊走
    到門口，訴外人即自治會代表陳木堂、范國源、蔡育仁、王
    均昆等人趨前勸阻，將雙方隔開拉離，前後不過5 秒鐘，雙
    方各自回座繼續開會，根本未發生打架，而原告所受傷害應
    係旁人勸架不慎抓傷，絕非伊毆打所致，臺灣高等法院刑事
    判決並未認定伊行為與原告受傷間有何因果關係，原告仍應
    舉證證明。又縱認伊有傷害行為，本件亦係因原告挑釁所引
    起，原告亦與有過失等語，資為抗辯。並聲明：(一)原告之訴
    及假執行之聲請均駁回。(二)如受不利判決，願供擔保聲請宣
    告免為假執行。
四、原告主張其於上開時、地，因與被告開會意見不合，遭被告
    毆打，受有右前臂抓傷等情，爰依侵權行為法則請求被告負
    損害賠償之責等情，為被告所否認，並以上開情詞置辯。則
    本件兩造爭點厥為：(一)原告所受傷害是否被告傷害行為所致
    ？(二)原告請求被告賠償數額，是否有理由？(三)被告抗辯原告
    就發生本件傷害與有過失，是否有理由？茲分項析述如后：
(一)、被告雖否認上開傷害犯行，並以訴外人陳木堂、郭武清、高
    銀良等人在高本院刑事庭證詞置辯。惟查，證人陳木堂於高
    本院刑事庭審理時證稱：告訴人與被告在開會時吵架，告訴
    人拍桌子說，要打架出來，一個拉，一個推，大家上前把兩
    人拉開，雙方是拉扯而不是打架等語，此與陳木堂於本院刑
    事庭證陳兩造發生肢體拉扯等情節相符。又證人郭武清於本
    院刑事庭證稱：並未看見兩造衝突，卻於高本院刑事庭審理
    時改證陳：兩造尚未發生拉扯，即被旁人拉開云云，前後證
    詞不一，自無可採。另證人高銀良雖於高本院刑事庭證陳：
    兩造並未發生打架云云，惟其證詞除與陳木堂所稱兩造曾發
    生拉扯不符外，復與事發現場監視錄影帶翻拍畫面所示，被
    告舉手作勢毆打並逼進原告至門邊，雙方發生拉扯推擠等情
    不合，顯係迴護被告之詞，自無可採。是被告執上開三位證
    人之證詞辯稱並未與原告發生肢體衝突云云，為無理由，不
    足為採。而本件原告主張其於上開時、地，因與被告發生拉
    扯推擠，右前臂遭被告抓傷等情，與翻攝錄影帶相片所示事
    發當時衝突情節相符，復有臺北市立聯合醫院中興院區96年
    5月3日開具之甲種診斷證明書在卷可參。且被告所犯上開傷
    害案件，業經本院刑事庭以96 年度易字第1860號判處罰金2
    萬元，如易服勞役，以1,000元折算1日，雖被告不服提起上
    訴，案經臺灣高等法院以96年度上易字第2535號判決駁回上
    訴確定等情，業經本院依職權調閱上開刑事案卷查核屬實，
    並影印附卷可參（見本院卷第70頁至第97頁），則原告主張
    被告對其所受上開傷害負損害賠償之責，自屬有理由。
(二)、按因故意或過失，不法侵害他人之權利者，負損害賠償責任
    。又不法侵害他人身體或健康者，對於被害人因此喪失或減
    少勞動能力或增加生活上之需要時，應負損害賠償之責。不
    法侵害他人之身體、健康、名譽、自由、信用、隱私、貞操
    ，或不法侵害其他人格法益而情節重大者，被害人雖非財產
    上之損害，亦得請求賠償相當之金額。民法第184條第1項前
    段、第193條第1項、第195條第1項分別定有明文。被告於上
    開時、地毆打原告，致使原告受有上開傷害，已如前述。則
    原告本於侵權行為法則，請求被告負損害賠償之責，自屬有
    據。茲將原告請求之各項賠償金額，是否有理由，分述如下
    ：
  1.醫療費用780元部分：
    原告主張因本件傷害支付醫藥費780 元，業據其提出診斷證
    明書及醫療費用收據為證（見附民卷第7 頁），被告對此並
    不爭執（見本院卷第64頁），堪信為實。則原告此部分請求
    ，為有理由，應予准許。
  2.營業損失80萬元部分：
    又按侵權行為損害賠償之債，須損害之發生與加害人之故意
    或過失加害行為間有相當因果關係，始能成立（最高法院90
    年度台上字第772 號判決意旨參照）。查原告主張被告在傷
    害行為後，多次教唆有黑道到其攤位咆哮並口出穢言，致其
    生意一落千丈，迄今受有80萬元營業損失云云。惟原告就其
    主張並未舉證以實其說，且為被告所否認，更與本件傷害行
    為無涉，則原告請求被告賠償營業損失，自屬無理由，應予
    駁回。
  3.非財產上損害100萬元部分：
    次按慰藉金之賠償須以人格權遭遇侵害，使精神上受有痛苦
    為必要，其核給之標準固與財產上損害之計算不同，然非不
    可斟酌雙方身分資力與加害程度，及其他各種情形核定相當
    之數額，最高法院51 年台上字第223號判例足資參照。查本
    件兩造同係西寧市場攤商，且均擔任自治會幹部，雙方卻因
    開會時意見相左，發生肢體衝突，致原告受有上開傷害，本
    院爰審酌兩造學歷、身分及社會地位相仿，原告所受傷害尚
    屬輕微，被告犯行亦遭刑事判決有罪在案等情狀，本院認原
    告請求非財產上損害以2 萬元為適當。至原告逾越此部分之
    請求，則為無理由，應予駁回。
  4.基上，本件原告請求被告給付20,780元（計算式：780＋20,
    000＝20,780），為有理由，應予准許。至原告逾此部分請
    求，為無理由，應予駁回。
(三)、末按損害之發生或擴大，被害人與有過失者，法院得減輕賠
    償金額或免除之，民法第217 條定有明文。而所謂被害人與
    有過失，必須其行為與加害人之行為，為損害之共同原因，
    而其過失行為並為有助成損害之發生或擴大之行為者，始屬
    相當（最高法院74 年度台上字第342號判決要旨參照）。查
    本件兩造固因自治會事務發生口角衝突，縱原告有言語挑釁
    行為，充其量僅係引發被告毆打之動機，並非本件損害之共
    同原因至明，是被告辯以原告與有過失云云，自屬無理由。
五、綜上而論，原告本於侵權行為法則，請求被告給付20,780元
    ，為有理由，應予准許。至原告逾此部分請求，則為無理由
    ，應予駁回。又本判決主文第1 項所命被告給付原告之金額
    ，未逾50萬元，依民事訴訟法第389條第1項第5 款規定，應
    依職權宣告假執行，而被告陳明就原告勝訴部分願供擔保，
    聲請宣告免為假執行，核無不合，爰酌定相當之擔保金額，
    予以准許。至原告敗訴部分，其假執行之聲請已失其附麗，
    應予駁回。
六、本件事證已臻明確，兩造其餘主張陳述及所提之證據，經本
    院斟酌後，認均不足以影響本判決之結果，自無逐一詳予論
    駁之必要，併此敘明。
七、訴訟費用負擔之依據：民事訴訟法第79條。
中    華    民    國    97    年    3     月    18    日
                        民事第一庭法官  傅中樂
以上正本係照原本作成。
如對本判決上訴，須於判決送達後20日內向本院提出上訴狀。
中    華    民    國    97    年    3     月    18    日
                                書記官  李佩芳


司法院資訊處製作；財團法人民間司法改革基金會備份。
